【裁判字號】    90,交抗,507
【裁判日期】    901127
【裁判案由】    違反道路交通管理處罰條例
【裁判全文】
臺灣高等法院刑事裁定                              九十年度交抗字第五七號
    抗  告  人
    即受處分人  甲○○
右抗告人因違反道路交通管理處罰條例案件，不服臺灣板橋地方法院九十年度交聲字
第八四六號，中華民國九十年九月二十七日裁定，提起抗告，本院裁定如左：
    主  文
原裁定撤銷。
    理  由
一、原裁定意旨略以：日昌交通有限公司（下稱日昌公司）所有之車牌號碼ＬＢ－六
    ○七號營業用小客車，於八十九年五月三十日十九時三十五分許，在臺北市○○
    路○段，因紅燈時未依規定於停止線前停等，擅自越線暫停，經拍照採證後，由
    臺北市政府警察局交通大隊第三組小隊長陳宗賢予以掣單舉發，有原舉發通知單
    之通知聯一紙、採證照片一禎附卷可稽（參原審卷第六頁）。而日昌公司獲知本
    件違規事件後，立即查明駕駛人，並於八十九年八月五日與異議人甲○○確認無
    訛後，立具切結書向交通部臺北區監理所陳報駕駛人為甲○○，有切結書一紙在
    卷為據（參原審卷第八頁）。而交通部臺北區監理所據日昌公司之陳報，向甲○
    ○送達違規舉發通知單，於八十九年八月十六日由甲○○本人簽收，有大宗掛號
    送達回證一紙附卷足稽，至此抗告人均無任何異見。惟迄抗告人逾自動繳納期限
    ，原處分機關據以依法裁處後，抗告人始行翻異稱其已於八十九年四月三十日將
    該車輛交他人駕駛云云，惟查無具體事證以實其說，況抗告人於受舉發後，在八
    十九年八月五日，即得確認其為本件八十九年五月三十日違規事件之駕駛人，當
    時僅距違規取締之時間二月餘，抗告人應不致錯記，其遲至九十年七月，忽又表
    示該車當時係由他人所駕駛云云，顯不符常情，是其所辯自不足採信等語，裁定
    駁回其異議。
二、抗告意旨略以：抗告人已於八十九年四月三十日將車號ＬＢ－六○七號營業用小
    客車交由黃天賜，並已於同日另購新車以營業，抗告人不可能同時使用二部車輛
    在道路上行駛營業，是舉發單所舉發車號ＬＢ－六○七號營業用小客車之違規事
    實，並非伊所為，爰請求明查，更為適當之裁定云云，並提出陸順交通企業公司
    所有之車號八Ｎ－四六五營業小客車原發照日期為八十九年四月二十九日之行車
    執照影本一紙為證。
三、原審以本件抗告人異議為無理由，予以駁回，固非無見。惟查：（一）、依卷附
    台北縣計程車客運業自備車輛參與經營契約書第一條：「乙方（指抗告人）將Ｌ
    Ｂ─六○七福特三和廠牌型式LASER-5A出廠年份一九九二排氣量1323cc引擎號碼
     N0000000F車身壹輛，登記甲方公司行號，使用甲方營業牌照車額（即行照乙枚
    ，號牌兩面）營業，但該車非經雙方同意不得設動產擔保或抵押。」所載，車號
    ＬＢ－六○七號營業用小客車似為抗告人所有，而向日昌公司靠行，是舉發違反
    道路交通管理事件通知單應係先行通知日昌公司（名義人），日昌公司為免去舉
    發責任，自當以實際所有人即抗告人甲○○為駕駛人提出切結書，參諸該切結書
    上開台北縣計程車客運業自備車輛參與經營契約書「甲○○」以及「臺北縣新莊
    市○○○路一七一號二樓」之筆跡明顯不同，以及該切結書上並無抗告人之印章
    ，日昌公司向公路局台北區監理所提出切結書時，是否確有於八十九年八月五日
    與抗告人確認，尚有疑異；（二）、違反道路交通管理事件裁決書送達後，受處
    分人如有不服，得於接到裁決書之翌日起二十日內，以司法狀紙提出聲明異議，
    為該裁決書內附記欄第一條所明載，本件抗告人於法定期間提出聲明異議，乃其
    權利之合法行使，自不得以交通部臺北區監理所據日昌公司之陳報，向甲○○送
    達違規舉發通知單，於八十九年八月十六日由甲○○本人簽收，有大宗掛號送達
    回證一紙附卷足稽，至此抗告人均無任何異見，而為抗告人不利之認定；（三）
    、抗告人於聲明異議狀中曾主張伊於民國八十九年四月三十日已將該車交由黃天
    賜，再由黃天賜交由蔡文火駕駛云云，此項主張是否屬實，關係應受舉發之駕駛
    人究竟為何人，雖抗告人於該聲明異議狀內未提出黃天賜、蔡文火之地址以供查
    證，惟原審應通知抗告人出庭加以補充說明，並無不能調查之情事，原審未經傳
    喚抗告人，逕以日昌公司所陳報之切結書及抗告人本人曾簽收違規舉發通知單為
    由，據以駁回抗告人之異議，稍嫌速斷。抗告人抗告意旨指摘及此，並另提出行
    車執照影本一紙為證，指摘原裁定不當，為有理由，自應由本院予以撤銷，發回
    原審法院更為適法之裁定。
據上論斷，應依道路交通案件處理辦法第二十五條、第二十六條，刑事訴訟法第四百
十三條前段，裁定如主文。
中      華      民      國    九十      年      十一    月    二十七    日
                            台灣高等法院刑事第十五庭
                                審判長法  官  房  阿  生
                                      法  官  雷  元  結
                                      法  官  鄧  振  球
右正本證明與原本無異。
不得再抗告。
                                      書記官  洪  秋  帆
中      華      民      國    九十      年      十一    月    二十八    日


司法院資訊處製作；財團法人民間司法改革基金會備份。
